臺灣高等法院臺中分院刑事判決
111年度上訴字第1790號

上  訴  人  
即  被  告  曾得豪


指定辯護人  本院公設辯護人郭博益  
上列上訴人因違反毒品危害防制條例案件，不服臺灣彰化地方法
院111年度訴字第35號中華民國111年5月17日第一審判決（起訴
案號：臺灣彰化地方檢察署110年度偵字第13280號），提起上訴
，本院判決如下：
    主  文
上訴駁回。
    犯罪事實及理由
壹、本件上訴人即被告曾得豪（下稱被告）經合法傳喚，無正當
    理由不到庭，爰不待其陳述，逕行判決。
貳、本院審判範圍之說明
一、按上訴得明示僅就判決之刑、沒收或保安處分一部為之，刑
    事訴訟法第348條第3項定有明文。依該條項之立法說明：「
    為尊重當事人設定攻防之範圍，並減輕上訴審審理之負擔，
    容許上訴權人僅針對刑、沒收或保安處分一部提起上訴，其
    未表明上訴之認定犯罪事實部分，則不在第二審之審判範圍
    。如為數罪併罰之案件，亦得僅針對各罪之刑、沒收、保安
    處分或對併罰所定之應執行刑、沒收、保安處分，提起上訴
    ，其效力不及於原審所認定之各犯罪事實，此部分犯罪事實
    不在上訴審審查範圍」等語。準此，上訴權人就下級審判決
    聲明不服提起上訴時，依現行法律規定，得在明示其範圍之
    前提下，擇定僅就該判決之「刑」、「沒收」、「保安處分
    」等部分單獨提起上訴，而與修正前認為上開法律效果與犯
    罪事實處於絕對不可分之過往見解明顯有別。此時上訴審法
    院之審查範圍，將因上訴權人行使其程序上之處分權而受有
    限制，除與前揭單獨上訴部分具有互相牽動之不可分關係、
    為免發生裁判歧異之特殊考量外，原則上其審理範圍僅限於
    下級審法院就「刑」（包含有無刑罰加重、減輕或免除等影
    響法定刑度區間之處斷刑事由、宣告刑與執行刑、應否諭知
    緩刑）、「沒收」、「保安處分」之諭知是否違法不當，而
    不及於其他。　
二、本案係由被告檢附具體理由提起上訴，檢察官則未於法定期
    間內上訴；被告雖於本院審判期日經合法傳喚而未到庭，辯
    護人亦聯繫不上被告，然依被告所提刑事上訴理由狀及辯護
    人據此而為被告主張、辯護之內容，均已明示僅就原判決所
    量處之刑提起上訴（見本院卷第15至17、81至82、85、87至
    88頁），而未對原判決所認定之犯罪事實、罪名及沒收部分
    （本案並未諭知保安處分）聲明不服，參諸前揭說明，本院
    僅須就原判決所宣告之「刑」有無違法不當進行審理；至於
    原判決就科刑以外之其他認定或判斷，既與刑之判斷尚屬可
    分，且不在被告明示上訴範圍之列，即非本院所得論究，合
    先敘明。　
參、本案據以審查量刑當否之原判決所認定犯罪事實及罪名
一、原判決認定之犯罪事實
　　曾得豪明知海洛因屬毒品危害防制條例第2條第2項第1款所
    列管之第一級毒品，不得非法持有、販賣。竟意圖營利，基
    於販賣第一級毒品海洛因之犯意，於民國110年6月22日，在
    彰化縣彰化市之彰化交流道下方機車道，向真實姓名年籍不
    詳之成年男子，以新臺幣（下同）100萬元之對價，購入海
    洛因磚4塊（純度77.16﹪，驗餘淨重合計1429.25公克，純質
    淨重合計1102.84公克），並藏放在其位於彰化縣○○市○○○街
    00號住處（兼自助餐便當店）附近之車庫，且以塑膠帆布蓋
    住遮掩，欲伺機出售牟利。之後，曾得豪於110年9月4日，
    曾使用不詳廠牌行動電話（未扣案）內之通訊軟體Messenge
    r聯繫「陳慶誠」，向「陳慶誠」推銷求售其購入之海洛因
    ，已經著手於販賣行為，但未順利售出而止於未遂。嗣曾得
    豪於110年10月23日凌晨0時40分許，將藏放在前揭車庫之裝
    有上開海洛因磚4塊之手提袋1個，改移至其住處地下室藏放
    ，但隨即於同日稍後，遭A1（真實姓名年籍詳卷）發現並取
    走手提袋内之海洛因磚4塊；A1再於同年月25日晚間7時30分
    許，至彰化縣警察局彰化分局莿桐派出所報案，並將上開海
    洛因磚4塊交予員警扣押，且帶同員警至上址地下室指明毒
    品原本藏放位置，以及將留在現場之上揭手提袋1個交予員
    警扣押，再經警於同日晚間8時15分許，等候另案通緝之曾
    得豪返回上址時，當場將其逮捕而查獲。
二、原判決認定之罪名
　　按海洛因為毒品危害防制條例第2條第2項第1款所列管之第
    一級毒品，不得非法持有、販賣。是核被告所為，係犯毒品
    危害防制條例第4條第6項、第1項之販賣第一級毒品未遂罪
    。被告就前開著手販賣第一級毒品，而持有第一級之低度行
    為，為著手販賣之高度行為所吸收，不另論罪。
肆、刑之加重減輕事由
一、按刑法第47條第1項有關累犯加重本刑部分，不生違反憲法
    一行為不二罰原則之問題。惟其不分情節，基於累犯者有其
    特別惡性及對刑罰反應力薄弱等立法理由，一律加重最低本
    刑，於不符合刑法第59條所定要件之情形下，致生行為人所
    受之刑罰超過其所應負擔罪責之個案，其人身自由因此遭受
    過苛之侵害部分，對人民受憲法第8條保障之人身自由所為
    限制，不符憲法罪刑相當原則，牴觸憲法第23條比例原則。
    於此範圍內，有關機關應自本解釋公布之日起2年內，依本
    解釋意旨修正之。於修正前，為避免發生上述罪刑不相當之
    情形，法院就該個案應依本解釋意旨，裁量是否加重最低本
    刑，司法院大法官會議釋字第775號解釋文參照。是法官應
    於個案量刑裁量時具體審認被告有無特別惡性及對刑罰反應
    力薄弱之情。查被告前因施用毒品、詐欺等案件，經臺灣彰
    化地方法院分別以106年度簡字第356號簡易判決處有期徒刑
    5月確定（下稱第①案）、以106年度簡字第1415號簡易判決
    處有期徒刑6月確定（下稱第②案）、以106年度簡字第2479
    號簡易判決處有期徒刑6月確定（下稱第③案），前開第①案
    至第③案嗣經同院以107年聲字第521號裁定合併定應執行刑
    為有期徒刑1年2月確定。又因施用毒品案件，分別經臺灣彰
    化地方法院以106年度簡字第2160號簡易判決處有期徒刑6月
    確定（下稱第④案）、以107年度簡字第274號簡易判決處有
    期徒刑6月確定（下稱第⑤案），前開第④案至第⑤案再經同院
    以107年度聲字第523號裁定合併定應執行刑為有期徒刑10月
    確定。復因妨害自由案件，經臺灣高雄地方法院以107年度
    訴字第341號判決處有期徒刑3月確定，經與前開第①案至第③
    案應執行之有期徒刑1年2月、第④案至第⑤案應執行之有期徒
    刑10月接續執行後，於109年2月28日縮短刑期執行完畢等情
    ，業經公訴檢察官於本院審理時指明在卷並敘明應依累犯加
    重之理由，並經本院核閱卷附臺灣高等法院被告前案紀錄表
    （見本院卷第29頁至第35頁）屬實。被告受有期徒刑執行完
    畢後，5年以內故意再犯本案有期徒刑以上之罪，核屬累犯
    。本院審酌其於上開犯行後，仍不知警惕，復為本案犯行，
    足見行為人有其特別惡性、對於刑罰之反應力顯然薄弱。綜
    核全案情節，本件依累犯規定加重最低本刑，並不致使被告
    所受之刑罰超過其所應負擔之罪責，亦不會造成其人身自由
    因此遭受過苛之侵害，無違憲法罪刑相當原則及比例原則，
    爰依司法院大法官釋字第775號解釋理由書意旨及刑法第47
    條第1項規定，除法定本刑係死刑、無期徒刑以外，均加重
    其刑。
二、被告已著手於本案販賣第一級毒品行為之實行，惟因尚未交
    付毒品而未遂，為未遂犯，依刑法第25條第2項之規定，按
    既遂犯之刑減輕之。
三、犯毒品危害防制條例第4條至第8條之罪於偵查及歷次審判中
    均自白者，減輕其刑，此觀毒品危害防制條例第17條第2項
    之規定即明。經查，被告就所犯販賣第一級毒品未遂之犯行
    ，於偵查、本院準備程序及審判中均自白犯罪，僅辯護人就
    法律上之評價有所爭執，不影響被告之自白。是被告前開犯
    行，應依毒品危害防制條例第17條第2項之規定，減輕其刑
    。
四、被告就上開犯行同時具有刑之加重事由、二種以上刑之減輕
    事由，依法先加（其法定刑為死刑、無期徒刑部分，無庸加
    重其刑）後減再遞減之。
伍、本院駁回上訴之說明
一、被告上訴及辯護意旨雖以：原判決認定被告所犯販賣第一級
    毒品之犯行僅有1次，且僅止於未遂，所持有之毒品也全數
    遭查扣，而未實際使毒害擴散，被告犯罪而影響之社會層面
    非屬重大，所侵害之法益亦屬有限，惡性及犯罪情節均屬輕
    微，情堪憫恕，法重情輕；又被告自案發後始終自白犯行，
    堪認已有悔意，經此偵、審教訓，已深自反省警惕，日後絕
    無再犯之虞；又被告於原審時自述為國中畢業之智識程度、
    從事搭鷹架工作、日薪1,500元、離婚、育有已成年之2女、
    每月須償還貸款3,000多元，及與其兄共同扶養母親之生活
    狀況。應適用刑法第59條規定酌減其刑並從輕量刑等語（見
    本院卷第15至17、85、87至88頁）。
二、惟查：
　㈠按刑法第59條規定之酌量減輕其刑，必須犯罪另有特殊之原
    因與環境，在客觀上足以引起一般同情，認為即使予以宣告
    法定最低度刑，猶嫌過重者，始有其適用。此所謂法定最低
    度刑，固包括法定最低本刑；惟遇有其他法定減輕之事由者
    ，則應係指適用其他法定減輕事由減輕其刑後之最低度刑而
    言。倘被告別有法定減輕事由者，應先適用法定減輕事由減
    輕其刑後，猶認其犯罪之情狀顯可憫恕，即使科以該減輕後
    之最低度刑仍嫌過重者，始得適用刑法第59條規定酌量減輕
    其刑（參照最高法院106年度台上字第3840號判決意旨）。
    本件被告販賣第一級毒品海洛因之次數固僅1次，且屬未遂
    ，被告所持有之毒品也全數遭查扣，而未實際使毒害擴散。
    然海洛因毒品具有高度成癮性，嚴重戕害國民身心健康，被
    告為一己之私利即率爾著手販賣，預定販賣之數量亦非少數
    ，倘流出市面，對於國家、社會之危害甚鉅，其行為顯具有
    侵害法益之高度危險。且被告上揭犯行依毒品危害防制條例
    第17條第2項、刑法第25條第2項減輕其刑後，其法定最低處
    斷刑為有期徒刑7年6月，依被告所為本件犯行之目的、動機
    、手段及情節，並無任何特別緣由而在客觀上足以引起一般
    人同情，而可認本案量刑有失之過苛或情輕法重之處，故本
    院認並無適用刑法第59條規定之餘地。
　㈡復按量刑輕重，屬為裁判之法院得依職權自由裁量之事項，
    苟其量刑已以行為人之責任為基礎，並斟酌刑法第57條各款
    所列情狀，在法定刑度內，酌量科刑，如無偏執一端，致明
    顯失出失入情形，上級審法院即不得單就量刑部分遽指為不
    當或違法。原審參酌被告對國民身心健康、社會治安之侵害
    程度、犯罪之動機、手段、犯後承認犯行之態度、其自陳學
    歷及家庭狀況等一切情狀，諭知被告有期徒刑10年之刑度。
    經核並無違反罪責相當原則、公平原則及比例原則，而有失
    出或失入之情形，自屬原審適法自由裁量職權行使，而一不
    得遽指為違法或不當。
三、綜上所述，本案經核原審之量刑堪稱妥適，應予維持。被告
    上訴仍執前詞，指摘原判決量刑不當，為無理由，應予駁回
    。
據上論斷，應依刑事訴訟法第371條、第368條，判決如主文。
本案經檢察官賴政安提起公訴，檢察官陳燕瑩到庭執行職務。　
中　　華　　民　　國　　111 　年　　10　　月　　5 　　日
　　　　　　　刑事第四庭　審判長法　官　蔡名曜
　　　　　　　　　　　　　　　　法　官　鄭永玉
　　　　　　　　　　　　　　　　法　官　邱鼎文
以上正本證明與原本無異。
如不服本判決應於收受送達後20日內向本院提出上訴書狀，其未
敘述上訴理由者，並得於提起上訴後20日內向本院補提理由書（
均須按他造當事人之人數附繕本）「切勿逕送上級法院」。因疫
情而遲誤不變期間，得向法院聲請回復原狀。

　　　　　　　　　　　　　　　　書記官　陳宜屏

中　　華　　民　　國　　111 　年　　10　　月　　5 　　日

附錄本案論罪科刑法條：
毒品危害防制條例第4條
製造、運輸、販賣第一級毒品者，處死刑或無期徒刑；處無期徒
刑者，得併科新臺幣3千萬元以下罰金。
製造、運輸、販賣第二級毒品者，處無期徒刑或10年以上有期徒
刑，得併科新臺幣1千5百萬元以下罰金。
製造、運輸、販賣第三級毒品者，處7年以上有期徒刑，得併科
新臺幣1千萬元以下罰金。
製造、運輸、販賣第四級毒品者，處5年以上12年以下有期徒刑
，得併科新臺幣5百萬元以下罰金。
製造、運輸、販賣專供製造或施用毒品之器具者，處1年以上7年
以下有期徒刑，得併科新臺幣1百50萬元以下罰金。
前五項之未遂犯罰之。